【裁判字號】    89,簡上,116
【裁判日期】    891213
【裁判案由】    給付票款
【裁判全文】
臺灣屏東地方法院民事判決  八十九年度簡上字第一一六號
    上  訴  人  丙○○
    被上訴人    中華商業銀行股份有限公司
    法定代理人  甲○○
    訴訟代理人  乙○○
右當事人間請求給付票款事件，上訴人對於中華民國八十九年八月二十二日本院潮州
簡易庭八十九年度潮簡字第四五號第一審判決提起上訴，本院判決如左：
    主      文
上訴駁回。
第二審訴訟費用由上訴人負擔。
    事      實
甲、上訴人方面：
一、聲明：求為判決（一）原判決廢棄。（二）被上訴人第一審之訴駁回。
二、陳述：除與原審判決記載相同者茲予引用外，另稱：
(一)稜威福股份有限公司 (下稱稜威福公司）所為背書之系爭支票，委由被上訴人取
    款，屬委任取款背書之性質，此由被上訴人於原審自認稜威福公司借款利息，依
    借據第三條第一項約定年息百分之九．二，並約定每滿三個月可調整利率收利息
    ，而應收票據到期兌付或退票求償得款，暫存稜威福公司之貸款備償專戶，由上
    訴人轉帳抵償借款之本息，尚有餘款則歸還稜福公司所有，故被上訴人扣除利息
    等支出後仍須歸屬還其餘額，其性質應係委任取款之法律關係。
(二)稜威福公司於八十八年間將系爭支票連同其他票據合計二十張票額新台幣（下同
    ）三百零二萬七千五百一十元委由被上訴人取款，以代償扣取前欠二百九十萬元
    ，是否屬實尚非無疑，況被上訴人以票據循環擔保作為借款，而票載發票日及到
    期日均須提示兌付，如何循環擔保，無異違反銀行法之規定。
(三)被上訴人以八成貸款，利息為百分之二十，年息以一百八十天計算即為百分之四
    十，故被上訴人係以不相當對價取得系爭支票。
(四)被上訴人無法提供合法商業行為之憑証，與財政部頒訂之銀行辦理票據承兌、保
    証及貼現業務辦法中規定銀行承兌、保証或貼現之票據以由合法商業行為所產生
    者為限之規定不符。
三、証據：除援用原審之証據方法外，另提出匯票、支票、放款借據、借款契約各一
    件為証。
乙、被上訴人方面：
一、聲明：求為判決上訴駁回。
二、陳述：除與原審判決記載相同者茲予引用外，另稱：
(一)依被上訴人與第三人稜威福公司所簽立之放款借據第二條第二項之約定，第三人
    辦理墊付國內票款貸款之票據須以背書轉讓之方式交付予被上訴人。而貸款備償
    專戶係被上訴人辦理墊付國內票款或其他融資專為第三人所設立之還款帳戶，即
    由第三人因借款而背書轉讓之票據提示兌現所存入之專門帳戶，由被上訴人轉帳
    沖抵第三人之借款本息。
(二)支票為無因証券，發票人應照支票文義擔保支票之支付，系爭支票為上訴人所開
    立，被上訴人請求給付票款為有理由。
    理      由
一、本件被上訴人主張其執有上訴人所簽發票載發票日八十八年六月三十日、面額十
    三萬元、票據號碼ＦＡ0000000號之支票一紙，經屆期提示不獲付款，爰
    依票據追索權訴請上訴人給付票面金額及其法定遲延利息。而上訴人則以稜威福
    公司所為背書之系爭支票，係委由被上訴人取款，屬委任取款背書之法律關係；
    又被上訴人以八成貸款，利息為百分之二十，年息以一百八十天計算即為百分之
    四十，故被上訴人係以不相當對價取得系爭支票等情資為抗辯。
二、查被上訴人主張其持有上訴人所簽發前揭支票，屆期提示不獲付款之事實，業據
    被上訴人提出系爭支票及退票理由單為証，並為上訴人所不爭執，堪信為真實，
    本件有爭執者係被上訴人取得系爭支票是否為惡意或以不相當對價取得、被上訴
    人是否已取得支票、是否為委任取款背書等。經查：
(一)稜威福公司與被上訴人簽訂放款借款契約，約定在一千萬元之額度內向被上訴人
    辦理借款，借款人得在契約有效期間循環動用借款，借款時應檢附被上訴人認可
    之票據，撥貸金額在票據金額八成之範圍內循環借用，其餘二成供繳交利息、違
    約金等，如有剩餘則返還借款人。被上訴人於八十八年一月八日借予稜威福公司
    二百九十萬元，並收受由稜威福公司背書轉讓二十紙支票，面額共計三百零二萬
    七千五百一十元（其中包括上訴人簽發之票號：ＦＡ0000000，票載發票
    日八十八年六月三十日，面額十三萬元之系爭支票），此有應收票據明細表可資
    佐證，而被上訴人核貸金額係基於循環動用借款之計算方式，借款餘額不得逾越
    提交票據餘額之核貸成數，經計算後借款餘額仍維持在提交票據餘額八成內之範
    圍，此有上訴人所提放款借據及撥貸申請書在卷可按，是被上訴人之主張即有可
    採，被上訴人抗辯上訴人係以不正當對價取得系爭支票，尚非可取。
(二)上訴人主張被上訴人以八成貼現，利息為百分之二十，年息以一百八十天計算即
    為百分之四十，故被上訴人係以不相當對價取得系爭支票云云，惟查被上訴人與
    稜威福公司間之借貸契約其利息係約定依年息百分之九．二九計算，有放款借據
    可按，並無上訴人所指情形，是上訴人之主張亦不足採。
(三)上訴人主張稜威福公司所為背書之系爭支票，委由被上訴人取款，屬委任取款背
    書之性質，被上訴人尚未取得系爭支票云云。查被上訴人與稜威福公司間之往來
    係屬墊付國內票款之票據融通方式，其性質係提供票據作為擔保之借款方式，而
    票據之擔保方式，係以背書轉讓與被上訴人，依票據之文義性，被上訴人當然取
    得票據上之權利，此有放款借據可資佐証。再查，依票據法第一百四十四條準用
    第四十條之規定，執票人以委任取款之目的而為背書時，應於匯票上記載之。本
    件經查系爭支票並無委任取款背書之記載，上訴人空言指摘系爭支票為委任取款
    背書，自不足採。
三、綜上所述，被上訴人取得系爭支票並無惡意或以不相當對價取得，復無上訴人所
    主張之抗辯事由存在，系爭支票屆期提示不獲付款，被上訴人依票據追索權訴請
    上訴人給付票面額及自八十八年六月三十日起至清償日止按週年利率百分之六計
    算之法定遲延利息，於法即有據，應予准許。原審為上訴人敗訴之判決，洵屬正
    當有據。上訴意旨指摘原判決為不當，求予廢棄改判，非有理由，其上訴應予駁
    回。
據上論結，本件上訴為無理由，依民事訴訟法第四百三十六條之一第三項、第四百四
十九條第一項、第七十八條，判決如主文。
中      華      民      國    八十九    年    十二    月      十三      日
                                    臺灣屏東地方法院民事第二庭
~B審判長法官  洪有川
~B法      官  賴秀雯
~B法      官  黃義成
右為正本係照原本作成。
本判決不得上訴。
~B法院書記官  徐建功
中      華      民      國    八十九    年    十二    月      十三      日


司法院資訊處製作；財團法人民間司法改革基金會備份。
